【裁判字號】    98,訴,804
【裁判日期】    990510
【裁判案由】    拆屋還地
【裁判全文】
臺灣彰化地方法院民事判決  98年度訴字第804號
原      告  乙○○
訴訟代理人  李昶欣 律師
複代理人    甲○○
被      告  丙○○
兼訴訟代理  戊○○
人                      2之2.
上列當事人間請求拆屋還地事件，本院於民國99年4月26日言詞
辯論終結，茲判決如下：
    主  文
被告丙○○應將坐落彰化縣芳苑鄉○○段74地號內，如附圖即彰
化縣二林地政事務所98年10月29日複丈成果圖所示:C部分面積70
1平方公尺之水池、D部分面積832平方公尺之土堤岸、F部分面積
2230平方公尺之水池均拆除，併與被告戊○○交還土地給原告。
被告丙○○應將坐落彰化縣芳苑鄉○○段75地號內，如上開複丈
成果圖所示:A部分面積3524平方公尺之水池、B部分面積303平方
公尺之土堤岸拆除，併與被告戊○○交還上開部分土地給原告。
被告丙○○應將坐落彰化縣芳苑鄉○○段79地號內，如上開複丈
成果圖所示:G部分面積1873平方公尺之土堤岸、H部分面積4879
平方公尺之水池拆除，併與被告戊○○交還上開部分土地給原告
。
被告丙○○應將坐落彰化縣芳苑鄉○○段80地號內，如上開複丈
成果圖所示:I部分面積1131平方公尺之土堤岸、J部分面積1929
平方公尺之水池、K部分面積3691平方公尺之水池拆除，併與被
告戊○○交還上開部分土地給原告。
被告丙○○應將坐落彰化縣芳苑鄉○○段111地號內，如上開複
丈成果圖所示:L部分面積3524平方公尺之水池、M部分面積284平
方公尺之土堤岸拆除，併與被告戊○○交還上開部分土地給原告
。
被告丙○○應將坐落彰化縣芳苑鄉○○段110地號內，如上開複
丈成果圖所示:N部分面積369平方公尺之水池、O部分面積223 平
方公尺之土堤岸、P部分面積3215平方公尺之水池拆除，併與被
告戊○○交還上開部分土地給原告。
被告丙○○應將坐落彰化縣芳苑鄉○○段74地號內，如上開複丈
成果圖所示:E部分面積64平方公尺之水泥磚造屋拆除，併將該部
分土地交還給原告。
本判決上開各項之履行期間均為參個月。
訴訟費用由被告等負擔。
本判決於原告以新台幣陸佰捌拾肆萬捌仟元為被告預供擔保後得
假執行。
    事實及理由
一、按訴狀送達後，原告不得將原訴變更或追加他訴。但有下列
    各款情形之一者，不在此限：二、請求之基礎事實同一者。
    三、擴張或減縮應受判決事項之聲明者。七、不甚礙被告之
    防禦及訴訟之終結者。民事訴訟法第255條第1項第2、3、7
    款分別訂有明文；又被告於訴之變更或追加無異議，而為本
    案之言詞辯論者，視為同意變更或追加。同法第255條第2項
    亦有明文。本件原告起訴時以丙○○為被告，嗣於訴訟進行
    間得知被告戊○○亦無權占用其土地，爰追加戊○○為被告
    ；又原告起訴時僅訴請被告將水池、魚池及未保存登記之建
    物拆除，其後併請求被告將土堤岸拆除，併交還占用部分之
    土地給原告，原告原先訴請被告戊○○拆除水池、魚池等地
    上物（另訴請丙○○拆除未保存登記之建物），嗣因被告戊○○於訴訟期間改口堅稱上開水池、魚池等地上物係被告丙○○所興建，爰改為訴請丙○○拆除該等地上物，其請求之
    基礎事實同一，且不甚礙被告之防禦及訴訟之終結者，況被
    告於訴之變更或追加無異議，而為本案之言詞辯論，依法視
    為同意變更或追加，合先敘明。
二、原告主張：伊於民國(下同)98年8月3日，經由本院賢98司執
    壬字第2015號強制執行拍賣案件中拍定取得坐落於於彰化縣
    芳苑鄉○○段74、75、79、80、110、111號等6筆土地（下
    稱系爭6筆土地），依上開強制執行拍賣案件之通知文件記
    載，可知現由被告謝馨富占有系爭6筆土地，其中系爭79、
    80號土地作為養殖水池使用，系爭74、75、110、111等地號
    土地，做為魚池使用，系爭74地號土地上並有未保存登記之
    建物一棟。被告謝馨富於上開強制執行事件中陳稱，其自88
    年即向系爭土地之前手即董玉、史明玉承租，然其與原告前
    手間之租賃契約應屬未定期限之租賃契約，且並未公證，依
    民法第425條第2項之規定，並無買賣不破租賃之適用，故被
    告對於原告所有上開土地核無使用收益之權限，原告爰依民
    法第767條規定，訴請判決如主文第一項至第七項所示，併
    陳明願供擔保請求准予宣告假執行。
三、被告丙○○於98年12月30日到庭自認系爭74地號土地上未保
    存登記之建物一棟係伊數年前所興建，然辯稱系爭6筆土地
    係向訴外人謝介山承租，五年一次租約云云。被告謝馨富於
    98年10月29日本院勘驗現場時陳稱：系爭6筆土地係伊向訴
    外人謝介山承租（提出委託管理契約書），目前由伊養鴨及
    魚類，其中系爭74地號土地上未保存登記之建物係伊父親即
    被告丙○○於91年間所興建，另外系爭79、80地號土地上之
    地上物係伊於兩年前所建云云。其後被告謝馨富於99年3月
    31日辯論期日與最後言詞辯論期日改口辯稱：除系爭74地號
    土地上未保存登記之建物係被告丙○○所興建外，其餘系爭
    6筆地號土地上之水池、魚池等地上物均係被告丙○○所挖
    （興建），目前由伊與被告丙○○共同占有使用中。被告均
    請求駁回原告之訴及其假執行之聲請。
四、兩造不爭執事項:
（一）原告經由本院賢98司執壬字第2015號強制執行拍賣案件中
      拍定取得坐落於於彰化縣芳苑鄉○○段74、75、79、80、
      110、111號等6筆土地。
（二）系爭6筆土地目前由被告二人共同占用，由被告謝馨富養
      殖魚類及鴨子使用。
（三）系爭74號土地其上並有未保存登記之建物一棟，為被告丙○○於91年所建造。
（四）系爭6筆地號土地上之水池、魚池等地上物均係被告丙○○所興建。
五、兩造之爭執事項:
  被告是否得依民法第425條第1項之規定，向原告主張買賣不破
  租賃?
六、得心證之理由：
（一）原告主張之上開事實，業據其提出土地登記謄本、本院98
      年7月14日彰院賢98司執壬字第2015號強制執行命令等為
      證、且經本院會同彰化縣二林地政事務所人員於98年10月
      29日履勘現場，此有本院勘驗筆錄、彰化縣二林地政事務
      所複丈成果圖可稽，被告於最後言詞辯論期日自認系爭74
      地號土地上未保存登記之建物係被告丙○○所興建，其餘
      系爭6筆地號土地上之水池、魚池等地上物均係被告丙○○所挖（興建），目前由伊與被告丙○○共同占有使用中
      ，被告亦自知並無任何權利使用系爭6筆土地（詳見最後
      言詞辯論期日筆錄），足見原告主張之上開事實，洵堪採
      信。
（二）次查，依被告戊○○於98年10月29日所提之「委託管理契
      約書」第一條規定:「甲方(即案外人丁○○)具有租賃權
      之土地，願意委託乙方(即被告丙○○)代為管理。」以觀
      ，被告丙○○似受案外人丁○○之託管理系爭土地。然依
      ，第三條規定:「管理收益分配:管理期間，由乙方自行投
      入資金，利用土地，乙方利用土地所生收益全部歸乙方所
      有。但應於每年度之始日固定給付新台幣貳拾陸萬元之對
      價予甲方」，可知被告丙○○與案外人案外人丁○○間所
      訂「委託管理契約書」之契約屬債權契約，不得據以對抗
      土地所有權人原告。
（三）被告謝馨富於98年10月29日本院勘驗現場時陳稱：系爭6
      筆土地係伊向訴外人謝介山承租，然依其所提出委託管理
      契約書，委託人係訴外人丁○○，並非訴外人謝介山，足
      見被告所辯前後矛盾，不足採信。
（四）依系爭「委託管理契約書」，並無法證明案外人丁○○與
      系爭土地之前手史明玉、董玉、謝宗賢之間確有租賃關係
      存在，且經本院依職權調閱本院賢98司執壬字第2015號強
      制執行案件卷宗，系爭6筆土地之所有權人史明玉、董玉
      、謝宗賢等人，無論係訴外人謝介山或丁○○，均非系爭
      土地前共有人。縱認上開委託管理契約書係租賃契約，然
      其出租人並非不動產原所有權人，亦無民法第425條第1項
      所謂賣買賣不破租賃之適用。且依其約定:「委託管理期
      限:自91年1月1日至96年1月1日止，合計五年，租約未滿
      時案外人丁○○得隨時終止租約。」，系爭委託管理契約
      早已逾契約期限，應類推適用民法第451條之規定:「租賃
      期限屆滿後，承租人仍為租賃物之使用收益，而出租人不
      即表示反對之意思者，視為以不定期限繼續契約」，被告
      等與案外人丁○○間之契約之性質應為「不定期限繼續委
      託管理契約」，惟依民法第425條第2項之規定，「前項規
      定，於未經公證之不動產租賃契約，其期限逾五年或未定
      期限者，不適用之」，而該契約書並未經公證，被告自不
      得據以對抗原告。
（五）按「所有人對於無權占有或侵奪其所有物者，得請求返還
      之。對於妨害其所有權者，得請求除去之。有妨害其所有
      權之虞者，得請求防止之。」民法第767條第1項定有明文
      ，又「而地上物之拆除係屬處分權之行使，應以所有權人
      或就標的物有事實上處分權者為限，至於標的物之占有返
      還，則應以現占有人為請求對象」。從而，原告訴請被告
      丙○○拆除如附圖所示系爭74地號土地上未保存登記之建
      物、及系爭6筆地號土地上如附圖所示之水池、魚池、土
      堤岸等地上物，並與被告謝馨富共同返還佔用之土地，於
      法有據，應予准許，爰判決如主文第一至七項所示。
（六）末按「判決所命之給付，其性質非長期間不能履行，或斟
      酌被告之境況，兼顧原告之利益，法院得於判決內定相當
      之履行期間或命分期給付。民事訴訟法第396條第1項定有
      明文，本院爰據此定本判決主文第一至七項之履行期間均
      為三個月。
（七）假執行之宣告：原告陳明願供擔保聲請宣告假執行，核無
      不合，爰酌定相當擔保金額宣告之。
七、結論：原告之訴為有理由，並依民事訴訟法第78條、第85
    條第1項前段、第390條第2項，判決如主文。
中    華    民    國    99    年    5    月    10    日
                  民事第一庭    法  官  施坤樹
以上正本係照原本作成。
如對判決上訴，應於判決送達後20日內向本院提出上訴狀（須附
繕本）。
中    華    民    國    99    年    5     月    17    日
                                書記官  施嘉玫

司法院資訊處製作；財團法人民間司法改革基金會備份。
